臺灣雲林地方法院刑事判決　　　　　　　100年度訴字第368號
公　訴　人　臺灣雲林地方法院檢察署檢察官
被　　　告　陳啟德
選任辯護人　張麗雪律師
上列被告因違反毒品危害防制條例案件，經檢察官提起公訴（10
0 年度偵字第1865號），本院判決如下：
    主      文
陳啟德販賣第二級毒品，累犯，處有期徒刑柒年陸月，未扣案之
販賣第二級毒品所得新臺幣壹萬元沒收之，如全部或一部不能沒
收時，以其財產抵償之。又販賣第一級毒品，累犯，處有期徒刑
拾伍年陸月，未扣案之販賣第一級毒品所得新臺幣參仟元沒收之
，如全部或一部不能沒收時，以其財產抵償之。應執行有期徒刑
拾伍年拾月，未扣案之販賣第一、二級毒品所得共計新臺幣壹萬
參仟元均沒收之，如全部或一部不能沒收時，以其財產抵償之。
被訴販賣第一級毒品予蘇信聰之部分無罪。
    事實及理由
甲、有罪部分：
壹、犯罪事實：
一、陳啟德（綽號「阿賢」）前於民國84年間，因肅清煙毒條例
    案件經臺灣高等法院臺南分院以84年度上訴字第1473號判處
    有期徒刑12年6 月確定（下稱第一案）。又因違反麻醉藥品
    管理條例案件，經臺灣嘉義地方法院（下稱嘉義地院）以84
    年度易字第645 號判處有期徒刑7 月確定（下稱第二案）。
    第二案再由臺灣高等法院臺南分院以97年度聲字第640 號裁
    定減刑為有期徒刑3 月15日，並與第一案定其應執行之刑為
    有期徒刑12年8 月確定，於90年8 月10日縮短刑期假釋出監
    ，於96年9 月28日保護管束期滿，假釋未經撤銷，以已執行
    論。詎其仍不思悔改，基於販賣第一級毒品海洛因與第二級
    毒品甲基安非他命以營利之犯意，持用非其所有且未扣案之
    不詳廠牌行動電話1 支（搭配使用非其所有且未扣案之門號
    0000000000號晶片卡1 張，下稱本案行動電話）作為對外聯
    絡之工具，而分別為下述販賣毒品之行為：
  (一)販賣甲基安非他命（起訴書誤載為「安非他命」）
    陳啟德於民國99年9 月6 日13時30分、14時25分許，持用本
    案行動電話與持用門號0000000000號行動電話之蘇信聰（綽
    號「大隻」）聯絡（通話內容見附表編號１所示），相約在
    雲林縣四湖鄉參天宮見面。兩人見面後，蘇信聰欲以新臺幣
    （下同）10,000元之價格，向陳啟德購買一錢（3.75公克）
    之甲基安非他命，且交付10,000元之價款（未扣案）與陳啟
    德收訖。陳啟德再於同日晚上19時39分、45分、54分許，持
    用本案行動電話與持用門號0000000000號行動電話之蘇信聰
    聯繫（通話內容見附表編號２所示），相約在雲林縣四湖鄉
    ○路邊見面，並由陳啟德在該處交付甲基安非他命與蘇信聰
    ，以此方式販賣甲基安非他命與蘇信聰乙次。嗣蘇信聰取得
    甲基安非他命後，於同日20時46分許，持用門號0000000000
    號行動電話與持用本案行動電話之陳啟德聯絡（通話內容見
    附表編號３所示），向陳啟德抱怨其所交付之甲基安非他命
    重量不足一錢（僅有3.06公克）。
  (二)販賣海洛因
    陳啟德於99年9 月17日19時22分、23分許，持用本案行動電
    話與持用門號0000000000號行動電話之蔡清海（綽號「阿鎮
    」）聯絡，相約在雲林縣四湖鄉箔東村箔子寮2 號蔡清海住
    處會面（通話內容見附表編號４所示）。待兩人於蔡清海前
    述住處外碰面後，蔡清海欲以3,000 元之價格向陳啟德購買
    海洛因，然因蔡清海並無現金，而欲賒帳購買。陳啟德雖應
    允之，但僅將部分海洛因交與蔡清海，且未告知不足額，待
    蔡清海付款後，再交付剩餘之海洛因。嗣蔡清海發覺所購得
    之海洛因重量短少，乃再於99年9 月17日19時32分許，持門
    號0000000000號行動電話與持用本案行動電話之陳啟德聯繫
    （通話內容見附表編號５），相約於翌（18）日下午某時許
    ，在蔡清海上開住處外，由蔡清海將積欠之3,000 元價款（
    未扣案）清償與陳啟德，陳啟德始將剩餘之海洛因交付蔡清
    海，並順利完成交易，而由陳啟德以上開方式，販賣海洛因
    與蔡清海乙次。
二、嗣因檢警持本院核發之通訊監察書對門號0000000000號與00
    00000000號電話號碼實施通訊監察，方循線查獲上情。
貳、認定犯罪事實所憑之證據及理由：
一、證據能力方面：
  (一)刑事訴訟法第159 條之2 規定：「被告以外之人於檢察事務
    官、司法警察官或司法警察調查中所為之陳述，與審判中不
    符時，其先前審判外之陳述具有較可信之特別情況，且為證
    明犯罪事實存否所必要者，得為證據。」而所謂「具有較可
    信之特別情況」係指被告以外之人於檢察事務官、司法警察
    官或司法警察調查中所為之陳述，從客觀上之環境或條件等
    情況加以觀察，有足以取代審判中反對詰問之可信性保證者
    而言，與一般供述證據必須具備任意性之證據能力要件有別
    ，二者不可混為一談（最高法院98年度臺上字第3011號判決
    意旨參照）。關於蘇信聰之警詢筆錄部分（見警卷第6 頁至
    第11頁），屬於傳聞證據，被告陳啟德及辯護人均否認有證
    據能力。本院認針對被告有無販賣海洛因與蘇信聰乙事，蘇
    信聰於警詢中所為之陳述，與其在審判中所為之證述有所出
    入（蘇信聰於審判中之證述部分，見本院卷第112 頁至第11
    6 頁）。但蘇信聰於本院審判中到庭作證之時，針對有無向
    被告購買海洛因之待證事實，均能侃侃而談，逐一回答，並
    無遲疑、猶豫之情，是無證據證明蘇信聰於警詢中之陳述，
    較諸其在審判中之證述，有更為可信之外部客觀情狀，自應
    排除該份警詢筆錄之證據能力。
  (二)關於蔡清海之警詢筆錄（見警卷第19頁至第23頁），也屬傳
    聞證據，被告與辯護人均否認有證據能力。本院認就蔡清海
    有無向被告購買海洛因乙節，蔡清海於警詢中之陳述內容，
    與其在本院審判中之證述內容並無不符之情形（蔡清海於審
    判中之證述部分，見本院卷第116 頁反面至第122 頁），即
    與刑事訴訟法第159 條之2 之要件不合，亦不得作為本案證
    據使用。
  (三)按被告以外之人於偵查中向檢察官所為陳述，除顯有不可信
    之情況者外，得為證據，刑事訴訟法第159 條之1 第2 項定
    有明文。檢察官在偵查中對被告以外之人所為之偵查筆錄，
    性質上屬傳聞證據，惟刑事訴訟法規定檢察官代表國家偵查
    犯罪、實施公訴，依法其有訊問被告、證人及鑑定人之權，
    證人、鑑定人並須具結，而實務運作時，檢察官偵查中向被
    告以外之人所取得之陳述，原則上均能遵守法律規定，不致
    違法取供，其可信度極高，職是，被告以外之人前於偵查中
    已具結而為證述，除反對該項供述得具有證據能力之一方，
    已釋明「顯有不可信之情況」之理由外，不宜遽指該證人於
    偵查中之陳述不具證據能力。查蘇信聰與蔡清海在檢察官面
    前製作之偵訊筆錄（見偵卷第32頁至第34頁、第46頁至第47
    頁），內容均係檢察官令渠等以證人身分具結後所為之證述
    ，有各該證人結文在卷可參（見偵卷第35頁、第44頁），被
    告及辯護人均未提及檢察官在訊問時有不法取供之情形，亦
    未釋明上開證人之證述有何顯不可信之情況，依上開規定，
    前開偵訊筆錄均得作為本案證據使用。
  (四)卷附通訊監察譯文（出處見附表編號１至５所示），係檢警
    持本院核發之通訊監察書對門號0000000000號與0000000000
    號實施通訊監察後所取得，並無違法監聽之情，此有本院99
    年度聲監字第456 號、99年度聲監字第512 號通訊監察書各
    1 紙在卷可查（見本院卷第100 頁至第102 頁），是各該通
    訊監察譯文應有證據能力。
二、證明力方面：
  (一)犯罪事實欄一(一)：
  1.就犯罪事實欄一(一)所示販賣甲基安非他命與蘇信聰之犯行，
    業據被告於本院審理中坦承不諱（見本院卷第73頁反面、第
    75頁反面、第111 頁反面），核與證人蘇信聰於偵查及本院
    審理中所為之指證情節相符（見偵卷第33頁；本院卷第112
    頁至第116 頁反面），復有如附表編號１、２所示之通訊監
    察譯文在卷可稽。蘇信聰雖於偵查中以證人身分證稱：（提
    示附表編號１之通訊監察譯文）這是我要向「阿賢」（指被
    告）購買海洛因，他拿一錢的海洛因給我，我本人拿10,000
    元給他，交易地點是在雲林縣四湖鄉參天宮旁，我上他的車
    ，我們在車上交錢交東西（見偵卷第33頁），惟其在本院審
    判中具結證稱：我們當天下午約見面，我問他有沒有一級（
    指海洛因），他說沒有，後來我問二級的（指甲基安非他命
    ），被告說二級的晚點才有，我就在下午把錢給他，他在晚
    上才把毒品（指甲基安非他命）給我，我在檢察官那裡是講
    錯了，一錢之海洛因價格為18,000元至20,000元，當天我是
    與我的朋友合資跟別人買一錢的海洛因（見本院卷第112 頁
    至第116 頁），被告亦供稱蘇信聰於審判中之證詞屬實（見
    本院卷第116 頁反面）。本院認蘇信聰於本院審判中，對於
    檢辯雙方詰問之問題，均能侃侃而談，而無遲疑、猶豫之情
    ，已如前述，且海洛因與甲基安非他命之效果不同，分屬毒
    品害防制條例所列管之第一、二級毒品，且販賣第一級毒品
    之刑責，也較販賣第二級毒品為重，故於市面上所販售之海
    洛因，價格應高於甲基安非他命，這應是符合邏輯推演之判
    斷。蘇信聰既證稱於當日晚上，曾以10,000元之價格向被告
    購買一錢（3.75公克）之甲基安非他命，事後並致電被告抱
    怨其所交付之甲基安非他命不足一錢（僅有3.06公克），復
    有附表編號３之通訊監察譯文在卷可證，可認被告販賣一錢
    之甲基安非他命與蘇信聰，確係收取10,000元之價金。衡情
    蘇信聰若向被告購買一錢之海洛因，參前所述，價格必然超
    過10,000元（即可能為蘇信聰所證之18,000元至20,000元）
    ，是蘇信聰於偵查中之證稱其同樣用10,000元之價格向被告
    購買一錢之海洛因云云，顯與常理有違，不能採信。從而，
    蘇信聰於當日下午與被告在雲林縣四湖鄉參天宮見面後，交
    付10,000元與被告，向被告購買甲基安非他命，被告遲至同
    日晚上才在雲林縣四湖鄉某路旁交付甲基安非他命與蘇信聰
    之事實，洵堪認定。蘇信聰於偵查中證稱當日下午之碰面係
    要向被告購買一錢之海洛因云云，並非可取。
  2.被告雖於本院審理中一度辯稱：蘇信聰請我幫他「調」安非
    他命（應係甲基安非他命之誤），我是幫蘇信聰問我朋友多
    少錢云云（見本院卷第74頁反面、第116 頁反面）。被告之
    辯護人也辯稱：被告應成立轉讓第二級毒品罪云云。然而，
    行為人基於幫助他人施用毒品之犯意，應購毒者之要求，自
    購毒者處取得其所交付之金錢後，對外購入毒品而交付購毒
    者施用之行為，雖具有「自施用毒品者處收取金錢，嗣交付
    毒品與施用毒品者」之外觀，但可能僅構成幫助施用毒品罪
    ，而與販賣毒品之刑度可謂天差地遠，故於實務上被訴販賣
    毒品罪之被告為逃避刑責，每每稱其係幫購毒者「調」毒品
    ，而非「販賣」毒品與購毒之人，故本案被告辯稱其係幫蘇
    信聰「調」甲基安非他命云云，依前說明，本不能逕信，況
    且，政府查緝毒品甚嚴，若僅因朋友之請求，即甘冒被查獲
    之風險幫忙調購毒品，顯然悖於常理。次查，蘇信聰於本院
    審判中一度證稱：我是與被告合資購買（即蘇信聰與被告係
    各出資一定比例後，由被告對外購得甲基安非他命，再依蘇
    信聰之出資比例交與部分甲基安非他命）云云（見本院卷第
    116 頁），也與被告所辯上情有所出入，足見被告此部分之
    辯解，有重大瑕疵可指。本次犯行並非被告所辯幫忙蘇信聰
    「調」毒品，也非蘇信聰所證「合資購買」毒品。是以，被
    告及辯護人之前述辯解，顯不可採。
  (二)犯罪事實欄一(二)：
    被告固坦承附表編號４、５之通訊監察譯文確係其與蔡清海
    之對話，且其於通話結束後，確實有前往蔡清海位於雲林縣
    四湖鄉箔東村箔子寮2 號住處外與蔡清海會面等事實，惟矢
    口否認有何販賣海洛因之犯行，辯稱：蔡清海於99年9 月16
    日晚上告知伊如果17號沒有事情，可以去他家打麻將，伊說
    好，後來蔡清海第一通電話打給伊，問伊怎麼還沒到，電話
    掛斷後伊就到蔡清海家中，但蔡清海他家有很多婦人在外面
    ，伊不好意思進去，伊就打電話給蔡清海，叫蔡清海出來，
    後來伊要蔡清海問打麻將的朋友到了嗎，伊就叫蔡清海聯絡
    看看，如果沒有人要打麻將，伊就繞到別的地方去，之後蔡
    清海打給伊說「少了」、「不夠」，伊才知道約打麻將的朋
    友不夠，並不是要交易毒品，伊如果販賣毒品，也不會這樣
    賣云云。被告之辯護人則辯以：蔡清海對於整個事情經過的
    證述都不是很肯定的回答，且從相關的通訊監察譯文也看的
    出來是約打麻將，而不是毒品交易云云。惟查：
  1.就犯罪事實欄一(二)所示販賣海洛因之部分，業據蔡清海於檢
    察官面前以證人身分證稱：（提示附表編號４、５之譯文）
    我是打電話給「阿賢」，就是陳啟德，約見面是我要向他拿
    海洛因，這次有拿到海洛因，我原本是要拿3,000 元的海洛
    因，但我當天沒有錢，我先欠著，他也沒有拿足夠的海洛因
    給我，第二天下午才補足錢跟海洛因，「阿賢」是開車來的
    ，交易地點是在車窗外交易，他沒有下車，我也沒有上車（
    即被告坐在駕駛座上，拉下車窗與車外之蔡清海交易），隔
    天也是他來（見本偵卷第47頁）；於本院審判中具結後證稱
    ：（提示附表編號４、５之譯文）被告有來我家，之後被告
    叫我出來到門口，這次見面我向被告購買海洛因，但我沒有
    拿錢給他，是隔天我才補給他，那一次3,000 元，電話中所
    指的「不夠」，是指海洛因不夠之意，除了被告之外，我沒
    有向其他人買過海洛因（見本院卷第117 頁至第120 頁反面
    ）。是證人蔡清海始終證稱有於上述時地，向被告以先賒帳
    ，隔日付款之方式購買海洛因無誤。又依蔡清海所證，陳啟
    德有空時會去找其泡茶、聊天（見偵卷第47頁；本院卷第11
    8 頁反面），足見兩人有一定之交情，衡情蔡清海應無設詞
    誣陷被告之理，故其證詞應有相當之可信度。另觀之被告與
    蔡清海之通話內容，多半即再談妥見面時間或地點後隨即結
    束通話，此與一般親朋好友間之通話情形迥異，反之，卻與
    實務上常見毒品交易之通話內容相近，由此可證渠等約定見
    面，目的即係為了交易毒品無誤。再細繹附表編號４之譯文
    內容所示，蔡清海於電話中向被告表示為何還沒有來（指抵
    達蔡清海之住處），被告則回應「好」，可信雙方約在被告
    位於雲林縣四湖鄉箔東村箔子寮2 號蔡清海住處會面，但於
    前述通話結束後不到5 分鐘，被告便致電蔡清海，向蔡清海
    表示其已抵達蔡清海住處外，請蔡清海外出碰面。另由附表
    編號５之譯文內容可知，於兩人碰面後不久，蔡清海便致電
    被告，表示「少了」、「不夠」，表示東西有缺少之意。凡
    此均與蔡清海證稱「被告有來我家」、「被告叫我出來到門
    口」、「被告沒有拿足夠之海洛因給我」等證詞相吻合。又
    被告與蔡清海於通話時之用詞簡短隱晦，特別係於附表編號
    ５之對話中，蔡清海向被告表示「少了。」被告回應「什麼
    ？」蔡清海則再表示「不夠。」被告再回應「在你那裡喔。
    」蔡清海便稱「沒有啦，我是說『不夠』，明天在跟你講。
    」顯然不欲於電話中多談，設若所指「少了」或「不夠」，
    代表邀約打麻將之朋友有缺，而未涉及不法，何以蔡清海不
    直接於電話中講明，甚至還要改天再講？由此可認蔡清海所
    證「不夠」是指海洛因不夠之意，應屬事實。被告當日與蔡
    清海碰面之後，蔡清海隨即致電被告表示海洛因不夠，要明
    天再跟被告說明，則依常理與譯文之語意觀之，蔡清海所取
    得之海洛因應係被告所交付無誤，且被告於交付之時，並未
    告知有重量短少之情，待蔡清海發覺後致電被告，雙方才言
    明於隔日（即電話中所稱「明天」）再行處理。益徵蔡清海
    於偵查中證稱其於前揭時地，以賒帳3,000 元之方式向被告
    購買海洛因，但僅取得部分海洛因，待隔日下午才補足錢跟
    海洛因等語，確屬實情。被告與辯護人均辯稱前開通話係被
    告邀約打麻將之電話，電話中所提及「少了」、「不夠」，
    是指約打麻將的朋友不夠云云，無可採信。此外，毒品交易
    模式依買賣雙方之資力、交情、商訂內容及被查獲之風險評
    估等因素而有不同，一手交錢一手交貨固為常態，但先賒帳
    後付款，或回帳交易（即買受人將毒品再度賣出後取得價款
    時，方將其購買毒品之款項交付出賣人），或約定把毒品或
    錢均放在同一地點再拿取，在實務上所在多有，被告與蔡清
    海有一定交情，已經認定在前，則被告同意讓蔡清海賒帳購
    買毒品，但僅交付不足額之毒品與蔡清海，待蔡清海付款時
    再一併給足毒品數量，一方面顧及雙方交情，一方面避免蔡
    清海之後無資力清償而蒙受損失，可謂一舉兩得，是以本案
    被告與蔡清海之交易模式，並無違背常理之處。故被告辯稱
    ：如果我真的販賣毒品，也不會這樣賣給蔡清海云云，亦無
    可取。
  2.被告另辯稱其有一次去蔡清海家中，蔡清海詢問其有無毒品
    ，其說沒有，蔡清海就要其去跟別人拿，但其也沒有錢，蔡
    清海又叫其去跟上手欠，其也拒絕，故蔡清海就不高興云云
    ，意指蔡清海有意誣指其販賣海洛因。但查，被告所供上情
    ，為蔡清海所否認（見本院卷第121 頁反面），又一般朋友
    相處間偶有不快，在所難免，縱令被告與蔡清海有前述些許
    不愉快，但既非深仇大恨，以兩人平時交情，若稱蔡清海即
    因此懷恨在心，決定誣指被告販毒，顯然不合常理。況且，
    被告此部分之犯行，除有蔡清海之指證外，尚有前述通訊監
    察譯文可資補強，已經本院一一敘明如上，是蔡清海指證被
    告販賣海洛因，應屬有憑有據，更可信蔡清海並無構陷被告
    入罪之動機與可能性。從而，被告此部分之辯解，同無可信
    之處。
  3.被告之辯護人再以：蔡清海於審判中證稱：我被查獲前所施
    用之海洛因是我朋友請我施用的（見本院卷第119 頁），但
    其於警詢中卻指稱：（問：你吸食毒品都是撥打何電話號碼
    ？向何人購買？）我忘記電話了，跟綽號「阿賢」所購買（
    見偵卷第20頁），明顯可見蔡清海有意將毒品來源栽贓被告
    ，係故意挾怨報復云云。然而，警方詢問蔡清海之時，係以
    被告與蔡清海之前述通訊監察譯文為調查重點，故警方才會
    直接詢問蔡清海「你吸食毒品都是撥打何電話號碼？向何人
    『購買』？」故蔡清海接著回答「我忘記電話了，都是向綽
    號阿賢『購買』。」應係受到警方設題提問之影響，且警方
    既係問蔡清海向何人「購買」海洛因，則蔡清海未提及收受
    朋友「轉讓」海洛因乙事，也難認有何違背常理之處。故辯
    護人執蔡清海於警詢、審判中之證詞，用以彈劾蔡清海指證
    向被告購買海洛因之可信性，仍無足採。
  4.被告之辯護人又以：蔡清海於審判中證稱：「我只記得農曆
    8 月16日（即國曆9 月23日），我去東勢厝找被告，被告叫
    我幫他找一個人。」「（問：實際情形如何？是否如偵查中
    所講？）實際上情形我忘了。」「（問：所以你在檢察官面
    前所講的話，你是依據事實所陳述？）好像是隔天，隔天如
    果我有錢，我才補給你（指被告），好像是這樣。」（見本
    院卷第118 頁），足見蔡清海對實際情況已不復記憶云云。
    然查，人之記憶有限，常隨時間之經過，對案發細節漸趨模
    糊而有所遺忘，或與平常事務結合而產生記憶干擾現象，此
    乃不可避免之自然缺陷，是自不能期待證人刻意記憶各項細
    節，況施用毒品之人因癮頭一來急需購買毒品解癮，無暇記
    憶每次毒品交易之情節，及至解癮後之藥害反應，更使施用
    毒品之人無法明確記憶交易細節，應屬常情。自本件案發時
    （99年9 月16日）起至蔡清海至本院審判中作證時（100 年
    6 月28日）止，期間已經過數月，依前說明，蔡清海有部分
    記憶模糊之處，屬人之常情，但經本院交互詰問程序，提示
    前開通訊監察譯文供其慢慢回想後，其證稱：那一次（指本
    案海洛因交易）3,000 元，是隔天才拿給被告的，除了被告
    之外，我沒有向其他人買過海洛因。99年9 月17日被告有來
    我家，我跟被告拿1 包毒品，3,000 元，我沒有拿錢給被告
    （見本院卷第119 頁、第120 頁），可謂證述歷歷，自難稱
    被告有誤指被告販毒之情事。從而，辯護人以前詞置辯，不
    免誤會。
  (四)海洛因與甲基安非他命物稀價昂，其持有販賣者，為政府查
    緝重點，風險甚高，且販賣第一、二級毒品罪之法定刑分別
    為「死刑或無期徒刑」、「無期徒刑或7 年以上有期徒刑」
    ，均得併科鉅額罰金，刑責甚重。且前述毒品均可任意分裝
    ，而每次買賣之價量，亦隨時隨雙方關係之深淺、當時之資
    力、需求程度及對行情之認知等因素，機動的調整，因之販
    賣之利得，除經被告坦承或帳冊價量均臻明確外，委難察得
    實情，是縱未確切查得販賣賺取之實際差價，但除別有事證
    ，足認係按同一價格轉讓，確未牟利之情形外，尚難執此認
    非法販賣之事證有所不足，致知過坦承者難辭重典，飾詞否
    認者反得逞僥倖，而失情理之平。被告自承其若販賣10,000
    元之甲基安非他命約可賺取1,500 元之利潤（見本院卷第75
    頁反面），足以認定被告有販賣第二級毒品以營利之意圖。
    又依卷內證據資料無從得知被告所購入海洛因之成本究為若
    干，然被告若無營利之意圖，應無甘冒被查緝法辦科以重刑
    之危險，平白無端為該買賣之工作，是其販入之價格必較售
    出之價格低廉，而有從中賺取買賣差價牟利之意圖及事實，
    應屬符合論理法則且不違背社會通常經驗之合理判斷。準此
    ，被告應有從販賣海洛因與蔡清海之行為中賺取差價，藉此
    營利之意圖，至為灼然。
  (五)綜上所陳，本案事證明確，被告前述販賣甲基安非他命與海
    洛因之犯行洵堪認定，應依法論科。
參、論罪科刑之理由：
一、核被告就犯罪事實欄一(一)所為，係犯毒品危害防制條例第4
    條第2 項之販賣第二級毒品罪。另其就犯罪事實欄一(二)所為
    ，係犯同條例第4 條第1 項之販賣第一級毒品罪。被告持有
    第一、二級毒品之低度行為，分別為其販賣第一、二級毒品
    之高度行為所吸收，不另論罪。
二、被告所犯上開2 罪，犯意各別，行為各自獨立，應分論併罰
    。
三、被告有前述犯罪事實欄所記載之前科紀錄，此觀臺灣高等法
    院被告前案紀錄表可明，其於有期徒刑執行完畢後5 年內故
    意再犯本件有期徒刑以上之罪，均為累犯，各應依刑法第47
    條第1 項之規定加重其所犯各罪之刑（法定刑為死刑或無期
    徒刑之部分，依法不得加重）。
四、刑之量定，為求個案裁判之妥當性，法律固賦予法院裁量權
    ，但此項裁量權之行使，除應依刑法第57條規定，審酌行為
    人及其行為等一切情狀，為整體之評價，並應顧及比例原則
    與平等原則，使罪刑均衡，輕重得宜，以契合社會之法律感
    情。且販賣毒品之人，其原因動機不一，犯罪情節未必盡同
    ，或有大盤毒梟者，亦有中、小盤之分，甚或僅止於吸毒者
    友儕間為求互通有無，其販賣行為所造成危害社會之程度自
    屬有異，法律科處此類犯罪，所設之法定最低本刑卻相同，
    不可謂不重。倘依其情狀處以有期徒刑，即足以懲儆，並可
    達防衛社會之目的者，自非不可依客觀之犯行與主觀之惡性
    二者加以考量其情狀，是否有可憫恕之處，適用刑法第59條
    之規定酌量減輕其刑，期使個案裁判之量刑，能斟酌至當，
    符合比例原則（最高法院95年臺上字第788 號判決意旨參照
    ）。又適用刑法第59條酌量減輕其刑時，並不排除同法第57
    條所列舉10款事由之審酌（最高法院70年度第6 次刑事庭會
    議決議參照）。基此，本院審酌被告販賣海洛因之對象僅有
    1 人，次數只有1 次，交易金額也只有3,000 元，次數及對
    象均不多，所得也不豐，是其販賣毒品之惡性與情節均與「
    中盤」或「大盤」毒梟有重大差異，而屬小額零售，且被告
    也因施用毒品案件經送觀察、勒戒（見臺灣高等法院被告前
    案紀錄表，本院卷第5 頁反面），可信其也係沈淪毒海，飽
    受毒品折磨之人，犯罪情狀尚堪憫恕，若就其所犯販賣第一
    級毒品罪量處法定最低本刑，猶嫌過重，客觀上足以引起一
    般同情，本院依刑法第59條之規定酌減其所犯第一級毒品罪
    之刑，並就法定刑為罰金刑之部分，依法先加後減。
五、爰審酌被告販賣毒品之行為，增加毒品在社會流通之危險性
    ，且令施用毒品者沉迷於毒癮，無法自拔，輕則戕害個人身
    心，重則因缺錢購毒而引發各式犯罪，殊不可取，但念及被
    告販售毒品對象僅有2 人，次數僅有2 次，且被告現年40歲
    ，復因販賣毒品案件，經嘉義地院於100 年3 月1 日，以99
    年度訴字第929 號判處應執行有期徒刑16年確定（見臺灣高
    等法院被告前案紀錄表），在被告犯下本案後，加計其已判
    刑確定之有期徒刑16年，可認其人生部分黃金時期已注定在
    獄中度過，本院縱令量處重刑，其效用可能隨著長期刑之執
    行，等比例地下跌，效用不高，可能徒留讓被告得到報應、
    實踐虛幻的正義，並增加國家財政負擔，日後，待其由監所
    假釋或執行期滿出監後，勢必使得被告更難以復歸社會，重
    新體會作為人的意義與尊嚴，對於社會的警示、教化，也沒
    有功用，暨被告自承以前從事羊肉爐的生意、國小畢業之智
    識程度等一切情狀，分別量處如主文所示之刑，再定其應執
    行之刑。
六、毒品危害防制條例第19條第1 項規定，犯第4 條之罪者，其
    供犯罪所用或因犯罪所得之財物，均沒收之，如全部或一部
    不能沒收時，追徵其價額或以其財產抵償之。但該條項並無
    如同條例第18條第1 項所定「不問屬於犯人與否，沒收之」
    之明文，自屬相對沒收主義之立法。是其應沒收之物，應以
    屬被告所有者為限（最高法院95年度臺上字第305 號判決意
    旨參照）。且屬於本條所定沒收之標的，如得以直接沒收者
    ，判決主文僅宣告沒收即可，不生「追徵其價額」或「以其
    財產抵償之」問題，須沒收之標的全部或一部不能沒收時，
    始生「追徵其價額」或「以其財產抵償之」選項問題。而「
    追徵其價額」或「以其財產抵償之」係屬兩種選項，分別係
    針對現行貨幣以外之其他財產與現行貨幣而言。其中，「追
    徵其價額」者，係指所沒收之物為金錢以外之其他財物而無
    法沒收時，因其實際價值不確定，應追徵其價額，使其繳納
    與原物相當之價額，並無以其財產抵償之問題。倘嗣後追徵
    其金錢價額，不得結果而須以其財產抵償者，要屬行政執行
    機關依強制執行之法律之執行問題，即無不能執行之情形，
    自毋庸諭知「或以其財產抵償之」。如不能沒收之沒收標的
    為金錢時，因價值確定，判決主文直接宣告「以其財產抵償
    之」即可，不發生追徵價額之問題（最高法院99年度第5 次
    刑事庭會議決議參照）。則：
  (一)被告販賣甲基安非他命與海洛因所得，均未扣案，仍應依前
    述規定於各罪項下諭知沒收，如全部或一部不能沒收時，以
    其財產抵償。
  (二)被告所使用之本案行動電話（含門號0000000000號晶片卡）
    ，雖為被告持以供本案販毒聯絡之工具，但並非被告所有，
    業據被告供認在卷（見本院卷第75頁），與前述規定不合，
    均不予宣告沒收。
乙、無罪部分：
壹、公訴意旨另以：被告於99年9 月6 日13時30分、14時25分許
    ，持用本案行動電話與持用門號0000000000號行動電話之蘇
    信聰聯絡（通話內容見附表編號１所示），相約在雲林縣四
    湖鄉參天宮見面，以一手交錢一手交貨之方式，將1 錢海洛
    因販賣與蘇信聰，並自蘇信聰處得款10,000元。因認被告涉
    犯毒品危害防制條例第4 條第1 項之販賣第一級毒品罪嫌。
貳、按犯罪事實應依證據認定之，無證據不得認定犯罪事實；不
    能證明被告犯罪者，應諭知無罪之判決，刑事訴訟法第154
    條第2 項、第301 條第1 項分別定有明文。又刑事訴訟法第
    161 條第1 項規定：「檢察官就被告犯罪事實，應負舉證責
    任，並指出證明之方法。」準此，檢察官對於起訴之犯罪事
    實，應負提出證據及說服之實質舉證責任。倘其所提出之證
    據，不足為被告有罪之積極證明，或其指出證明之方法，無
    法說服法院以形成被告有罪之心證者，應貫徹無罪推定原則
    （刑事妥速審判法第6 條之規定暨最高法院92年臺上字第12
    8 號判例意旨參照）。
參、檢察官認被告涉有上述犯嫌，無非以下述證據為論據：(一)蘇
    信聰於警詢、偵查中之陳（證）述。(二)附表編號１之通訊監
    察譯文。
肆、被告固坦承曾持本案行動電話與蘇信聰聯絡，並曾於上述時
    地與蘇信聰見面之事實，惟堅決否認有販賣海洛因與蘇信聰
    ，辯稱：蘇信聰當天見面問伊有沒有辦法幫他調一錢安非他
    命（應係甲基安非他命之誤），伊說現在沒有辦法，他說不
    然晚一點他再打給伊，後來兩人就分開了等語。辯護人則辯
    護稱：蘇信聰所指向被告購買一錢的海洛因或甲基安非他命
    ，價格均為10,000元云云，顯然不合常理等語。
伍、本院之判斷：
一、證據能力方面：同有罪部分之論述。
二、證明力方面：
    被告於99年9 月6 日13時30分、14時25分許，持用本案行動
    電話與持用門號0000000000號行動電話之蘇信聰聯絡（通話
    內容見附表編號１所示），相約在雲林縣四湖鄉參天宮見面
    。兩人見面後，蘇信聰欲以10,000元之價格，向陳啟德購買
    一錢（3.75公克）之甲基安非他命，且交付10,000元之價款
    （未扣案）與陳啟德收訖。陳啟德收取價金後，於同日晚上
    19時39分、45分、54分許，持用本案行動電話與持用門號00
    00000000號行動電話之蘇信聰聯繫（通話內容見附表編號２
    所示），相約在雲林縣四湖鄉某路邊見面，並由陳啟德在該
    處交付甲基安非他命與蘇信聰，以此方式販賣甲基安非他命
    與蘇信聰乙次。上開各情，已經本院認定在前，而蘇信聰於
    偵查中指證被告販賣海洛因乙事，應屬子虛，亦經本院一一
    論述如上，則檢察官所指被告前述販賣海洛因之犯行，既係
    本於蘇信聰於偵查中之瑕疵證述而來，自難信為真實。此外
    ，附表編號１、２之通訊監察譯文內容，至多僅能證明被告
    與蘇信聰聯絡毒品交易事宜，至蘇信聰係向被告購買海洛因
    或甲基安非他命，由渠等通話中並無法得知，也難與蘇信聰
    前述有瑕疵之指證相互補強，進而完整建構出被告販賣海洛
    因予蘇信聰之犯罪事實。從而，檢察官認被告確有上述販賣
    海洛因予蘇信聰之行為，應有誤會。被告辯稱其未販賣海洛
    因予蘇信聰等語，應可憑採。
陸、綜上所陳，本院依檢察官所提出之證據方法為調查後，尚不
    能獲得有罪之確信，即檢察官所指被告販賣海洛因之犯行，
    是否為真？仍有合理懷疑存在。本案檢察官既然不能證明起
    訴書所載之被告犯行屬實，揆諸前揭法條及最高法院判例要
    旨，自應為被告無罪之諭知。
丙、蘇信聰於本案偵查中以證人身分具結後，就有無向被告購買
    海洛因乙事故意為虛偽之證述，涉犯刑法第168 條之偽證罪
    嫌，本院以此判決書為告發，請檢察官另行分案偵辦，附此
    敘明。
丁、應適用之法律：
壹、刑事訴訟法第299條第1 項前段、第301條第1 項。
貳、毒品危害防制條例第4 條第1 項、第2 項、第19條第1 項。
參、刑法第11條、第47條第1 項、第59條、第51條第5 款。
本案經檢察官陳詠薇到庭執行職務。
中    華    民    國    100   年    7     月    26    日
                  刑事第七庭  審判長法  官 許佩如
                                    法  官 鍾世芬
                                    法  官 王紹銘
以上正本證明與原本無異。
如不服本判決應於收受本判決後10日內向本院提出上訴書狀，並
應敘述具體理由。如未敘述上訴理由者，應於上訴期間屆滿後20
日內向本院補提理由書狀（均須按他造當事人之人數附繕本）「
切勿逕送上級法院」。
                                     書記官 洪秀虹
中    華    民    國   100    年    7     月    26    日
附錄本案論罪科刑法條：
毒品危害防制條例第4 條第1 項、第2 項
製造、運輸、販賣第一級毒品者，處死刑或無期徒刑；處無期徒
刑者，得併科新臺幣2,000 萬元以下罰金。
製造、運輸、販賣第二級毒品者，處無期徒刑或7 年以上有期徒
刑，得併科新臺幣1,000 萬元以下罰金。
【附表：本案通訊監察譯文一覽表】
┌──┬─────┬───────────────┬──────────┐
│編號│   時間   │       通訊監察譯文內容       │        備註        │
├──┼─────┼───────────────┼──────────┤
│ １ │99年9 月6 │A：0000000000（蘇信聰）       │佐證犯罪事實欄一(一)│
│    │日13時30分│B：0000000000（陳啟德）       │  。                │
│    │4秒許     ├───────────────┤通訊監察譯文出處：│
│    │          │B：喂。                       │  警卷第16頁至第18頁│
│    │          │A：嗯。                       │  。                │
│    │          │B：鬥陣的，你在找我喔。       │                    │
│    │          │A：嗯，對對對。               │                    │
│    │          │B：嗯。                       │                    │
│    │          │A：久沒見，要見面嗎？         │                    │
│    │          │B：好阿。                     │                    │
│    │          │A：老地方啦喔？               │                    │
│    │          │B：好啦，好。                 │                    │
│    │          │A：現在幾點，現在1點半。      │                    │
│    │          │B：嗯，喂。                   │                    │
│    │          │A：嗯。                       │                    │
│    │          │B：你那邊沒有聲音。           │                    │
│    │          │A：我到的時候我打給你。       │                    │
│    │          │B：聽不清楚。                 │                    │
│    │          │A：我打給你。                 │                    │
│    │          │B：你要再打給我嗯。           │                    │
│    │          │A：嗯。                       │                    │
│    │          │B：好。                       │                    │
│    ├─────┼───────────────┤                    │
│    │99年9 月6 │A：0000000000（蘇信聰）       │                    │
│    │日14時25分│B：0000000000（陳啟德）       │                    │
│    │53秒許    ├───────────────┤                    │
│    │          │A：喂。                       │                    │
│    │          │B：鬥陣的，我現在要去下崙喔， │                    │
│    │          │   等不到你，我要去下崙喔。   │                    │
│    │          │A：我現在在參天宮了。         │                    │
│    │          │B：你說什麼？                 │                    │
│    │          │A：我現在在參天宮。           │                    │
│    │          │B：你在參天宮，我也在這裡。   │                    │
│    │          │A：嗯，我現在到紅綠燈這裡，停 │                    │
│    │          │   紅燈。                     │                    │
│    │          │B：在那裡「相等」啦。         │                    │
│    │          │A：喔。                       │                    │
│    │          │B：好。                       │                    │
├──┼─────┼───────────────┤                    │
│ ２ │99年9 月6 │A：0000000000（蘇信聰）       │                    │
│    │日19時39分│B：0000000000（陳啟德）       │                    │
│    │7 秒許    ├───────────────┤                    │
│    │          │B：喂。                       │                    │
│    │          │A：鬥陣的。                   │                    │
│    │          │B：嗯。                       │                    │
│    │          │A：有空嗎？                   │                    │
│    │          │B：我現在在四湖。             │                    │
│    │          │A：沒關係，我現在在鹿場。     │                    │
│    │          │B：嗯。                       │                    │
│    │          │A：要見面嗎？                 │                    │
│    │          │B：現在嗯。                   │                    │
│    │          │A：嗯。                       │                    │
│    │          │B：我現在在四湖，你來這裡要多 │                    │
│    │          │   久。                       │                    │
│    │          │A：我現在在這裡，從牛桃灣到那 │                    │
│    │          │   裡要多久，我在牛桃灣。     │                    │
│    │          │B：你現在馬上過來阿。         │                    │
│    │          │A：等，等我阿。               │                    │
│    ├─────┼───────────────┤                    │
│    │99年9 月6 │A：0000000000（蘇信聰）       │                    │
│    │日19時45分│B：0000000000（陳啟德）       │                    │
│    │15秒許    ├───────────────┤                    │
│    │          │B：嗯。                       │                    │
│    │          │A：我到四湖了。               │                    │
│    │          │B：你在那裡？                 │                    │
│    │          │A：我剛好要下來四湖街檳榔攤紅 │                    │
│    │          │   綠燈這裡。                 │                    │
│    │          │B：我那知道你從那裡來。       │                    │
│    │          │A：我從水林這邊阿，從我們那邊 │                    │
│    │          │   過來阿。                   │                    │
│    │          │B：北港喔。                   │                    │
│    │          │A：嗯阿，在街上第一個紅綠燈， │                    │
│    │          │   加油站這裡。               │                    │
│    │          │B：加油站那裡喔。             │                    │
│    │          │A：嗯。                       │                    │
│    │          │B：好啦，好。                 │                    │
│    ├─────┼───────────────┤                    │
│    │99年9 月6 │A：0000000000（蘇信聰）       │                    │
│    │日19時54分│B：0000000000（陳啟德）       │                    │
│    │4 秒許    ├───────────────┤                    │
│    │          │B：喂，按怎？                 │                    │
│    │          │A：鬥陣的。                   │                    │
│    │          │B：嗯，按怎？                 │                    │
│    │          │A：講要和你見面一下呢。       │                    │
│    │          │B：現在喔。                   │                    │
│    │          │A：嗯。                       │                    │
│    │          │B：我在這條等你。             │                    │
│    │          │A：那一條。                   │                    │
│    │          │B：那才我們見面，我不是直直開 │                    │
│    │          │   來。                       │                    │
│    │          │A：喔，好，我馬上到。         │                    │
├──┼─────┼───────────────┤                    │
│ ３ │99年9 月6 │A：0000000000（蘇信聰）       │                    │
│    │日20時46分│B：0000000000（陳啟德）       │                    │
│    │9 秒許    ├───────────────┤                    │
│    │          │（A 跟旁人說：你可以用，沒關係│                    │
│    │          │，旁人回答：沒有啦，不夠，我先│                    │
│    │          │跟他講一下）                  │                    │
│    │          │A：鬥陣的。                   │                    │
│    │          │B：嗯。                       │                    │
│    │          │A：嗯3.06。                   │                    │
│    │          │B：嗯，時間嗯，我知道。       │                    │
│    │          │A：喔。                       │                    │
│    │          │B：好。                       │                    │
│    │          │A：到時候時間再那個。         │                    │
│    │          │B：好。                       │                    │
├──┼─────┼───────────────┼──────────┤
│ ４ │99年9 月17│A：0000000000（陳啟德）       │佐證犯罪事實欄一(二)│
│    │日19時22分│B：0000000000（蔡清海）       │  。                │
│    │18秒許    ├───────────────┤通訊監察譯文出處：│
│    │          │A：喂。                       │  警卷第26頁至第27頁│
│    │          │B：你怎麼沒有來。             │  。                │
│    │          │A：你在家喔。                 │                    │
│    │          │B：不然咧？                   │                    │
│    │          │A：好啦，好。                 │                    │
│    ├─────┼───────────────┤                    │
│    │99年9 月17│A：0000000000（陳啟德）       │                    │
│    │日19時23分│B：0000000000（蔡清海）       │                    │
│    │53秒許    ├───────────────┤                    │
│    │          │A：喂。                       │                    │
│    │          │B：阿。                       │                    │
│    │          │A：你出來，在門口。           │                    │
│    │          │B：喔。                       │                    │
├──┼─────┼───────────────┤                    │
│ ５ │99年9 月17│A：0000000000（陳啟德）       │                    │
│    │日19時32分│B：0000000000（蔡清海）       │                    │
│    │許        ├───────────────┤                    │
│    │          │A：嗯，兄仔，按怎？           │                    │
│    │          │B：少了。                     │                    │
│    │          │A：什麼？                     │                    │
│    │          │B：不夠。                     │                    │
│    │          │A：在你那裡喔。               │                    │
│    │          │B：沒有啦，我是說：不夠，明天 │                    │
│    │          │   再跟你講。                 │                    │
│    │          │A：喔，我知道，我聽懂。       │                    │
│    │          │B：喔。                       │                    │
│    │          │A：好。                       │                    │
│    │          │B：他都沒有來喔？             │                    │
│    │          │A：沒有，電話也沒有接。       │                    │
│    │          │B：這樣我看你繞到別地方去。   │                    │
│    │          │A：看怎麼樣。                 │                    │
│    │          │B：繞到別地方去啦。           │                    │
│    │          │A：好。                       │                    │
└──┴─────┴───────────────┴──────────┘